臺灣板橋地方法院刑事判決　　　　　　 100年度訴字第2498號
公　訴　人　臺灣板橋地方法院檢察署檢察官
被　　　告　林聖富
上列被告因違反毒品危害防制條例案件，經檢察官提起公訴（10
0 年度毒偵字第4162號），被告於準備程序進行中就被訴事實為
有罪之陳述，本院合議庭裁定由受命法官獨任進行簡式審判程序
並判決如下：
    主  文
林聖富施用第一級毒品，累犯，處有期徒刑壹年貳月，扣案之海
洛因驗餘淨重點零肆陸公克沒收銷燬之、盛裝上開海洛因之塑
膠夾鍊袋貳個及注射針筒壹支均沒收之；又施用第二級毒品，累
犯，處有期徒刑陸月；應執行有期徒刑壹年伍月，扣案之海洛因
驗餘淨重點零肆陸公克沒收銷燬之、盛裝上開海洛因之塑膠夾
鍊袋貳個及注射針筒壹支均沒收之。
    事  實
一、林聖富前於民國90年間因施用毒品案件，經本院以90年度毒
    聲字第3585號裁定送勒戒處所觀察、勒戒後，認有繼續施用
    毒品之傾向，再經本院以91年度毒聲字第746 號裁定送戒治
    處所施以強制戒治，嗣經本院以91年度毒聲字第3307號裁定
    停止戒治，所餘戒治期間付保護管束，已於92年3 月4 日保
    護管束期滿視為強制戒治執行完畢，並經臺灣板橋地方法院
    檢察署檢察官以92年度戒毒偵字第97號處分不起訴確定。又
    於92年間因施用毒品案件，經臺灣桃園地方法院以93年度桃
    簡字第131 號判決處有期徒刑6 月確定（下稱甲案）；復於
    92年間因施用毒品案件，經臺灣桃園地方法院以93年度桃簡
    字第269 號判決處有期徒刑4 月確定（下稱乙案）；再於92
    年間因搶奪案件，經臺灣桃園地方法院以92年度訴字第1847
    號判決處有期徒刑8 月確定（下稱丙案）；又於92年間因詐
    欺案件，經臺灣桃園地方法院以93年度桃簡字第402 號判決
    處有期徒刑3 月確定（下稱丁案）；上開甲、乙、丙、丁案
    之刑，嗣經臺灣桃園地方法院以94年度聲字第461 號裁定應
    執行有期徒刑1 年4 月確定，於94年4 月7 日執行完畢出監
    。又因違反槍砲彈藥刀械管制條例案件，經本院以94年度簡
    字第4891號判決處有期徒刑3 月確定，於95年6 月9 日執行
    完畢（本案因此構成累犯）；復於95年間因施用第一、二級
    毒品案件，經臺灣桃園地方法院以95年度訴字第333 號判決
    分別處有期徒刑10月、5 月，應執行有期徒刑1 年2 月確定
    ，嗣經同法院以96年度聲減字第901 號裁定分別減為有期徒
    刑5 月、2 月又15日，應執行有期徒刑6 月確定，於96年7
    月16日執行完畢（本案因此構成累犯）；再因施用第一級毒
    品案件，經本院以95年度訴字第2635號判決處有期徒刑1 年
    1 月確定（下稱戊案）；又因施用第一級毒品案件，經本院
    以96年度訴字第807 號判決處有期徒刑8 月確定（下稱己案
    ）；上開戊、己案之刑，嗣經本院以96年度聲減字第3828號
    裁定依序減為有期徒刑6 月又15日、4 月確定；又因施用第
    一級毒品案件，經本院以96年度訴字第4069號判決處有期徒
    刑1 年，減為有期徒刑6 月確定（下稱庚案）；上開戊、己
    、庚案所減得之刑，嗣經本院以97年度聲字第1494號裁定應
    執行有期徒刑1 年3 月確定（下稱辛案）；復因施用第一級
    毒品案件，經本院以96年度訴字第3818號判決處有期徒刑1
    年2 月確定（下稱壬案）；上開辛案之應執行刑與壬案之刑
    接續執行後，於98年7 月16日假釋付保護管束，於98年12月
    21日保護管束期滿未經撤銷假釋，以已執行完畢論（本案因
    此構成累犯）。詎其仍不知悔改，基於施用第二級毒品甲基
    安非他命之犯意，於100 年6 月8 日上午5 、6 時許，在新
    北市○○區○○街140 巷3 號住處內，以將甲基安非他命置
    於玻璃球（未扣案）內以火燒烤後吸食其煙霧之方法，施用
    甲基安非他命1 次；復另行起意，基於施用第一級毒品海洛
    因之犯意，於100 年6 月8 日上午8 、9 時許，在上址其住
    處內，以將海洛因摻水置於一般醫療用注射針筒內皮下注射
    之方法，施用海洛因1 次。嗣於100 年6 月8 日晚上10時30
    分許，警方接獲民眾檢舉指稱有人在新北市○○區○○街90
    巷19號吸毒，乃前往該址查訪，林聖富為逃避警方追查乃攀
    爬該處窗戶逃出，旋於同市區○○路29巷70號前為警查獲並
    扣得其所有、供施用後剩餘之海洛因2 包（原淨重3.047 公
    克，查獲後送請鑑定時採樣0.001 公克用罄，驗餘淨重3.04
    6 公克) 及其所有、供施用海洛因所用之注射針筒1 支，警
    方經其同意採集其尿液檢體送驗，結果呈嗎啡及甲基安非他
    命陽性反應，而悉上情。
二、案經新北市政府警察局土城分局移送臺灣板橋地方法院檢察
    署檢察官偵查起訴。
    理  由
一、按「除被告所犯為死刑、無期徒刑、最輕本刑為三年以上有
    期徒刑之罪或高等法院管轄第一審案件者外，於前條第一項
    程序進行中，被告先就被訴事實為有罪之陳述時，審判長得
    告知被告簡式審判程序之旨，並聽取當事人、代理人、辯護
    人及輔佐人之意見後，裁定進行簡式審判程序。」刑事訴訟
    法第273 條之1 第1 項定有明文。本件被告所犯毒品危害防
    制條例第10條第1 項之施用第一級毒品罪及同條第2 項之施
    用第二級毒品罪，非屬最輕本刑為3 年以上有期徒刑之罪，
    且被告於本院100 年11月3 日準備程序進行中，已就被訴之
    事實為有罪之陳述，經法官告知被告簡式審判程序之旨後，
    被告及公訴人均同意改依簡式審判程序審理，本院合議庭乃
    依上揭規定，裁定本件由受命法官獨任進行簡式審判程序，
    合先敘明。
二、上揭事實，業據被告林聖富於本院準備程序及審理時自白不
    諱，且被告為警查獲後所採集之尿液檢體，經臺灣檢驗科技
    股份有限公司以氣相層析質譜儀法鑑定結果，呈嗎啡（按施
    用海洛因後，係以嗎啡型態自尿液排出）及甲基安非他命陽
    性反應，有新北市政府警察局土城分局偵辦毒品案尿液編號
    及姓名對照表（尿液檢體編號：H0000000）及上揭公司出具
    之濫用藥物檢驗報告（報告日期：2011/6 /23，報告編號：
    UL/2011/00000000）各1 份附卷可稽（見偵卷第9 、84頁）
    ，又警方扣得被告所有之上開白色粉末2 包，經交通部民用
    航空局航空醫務中心鑑定結果確含海洛因成分，原淨重3.04
    7 公克，取樣0.001 公克鑑驗用罄，驗餘淨重3.046 公克，
    亦有該局100 年6 月30日航藥鑑字第1003625 號毒品鑑定書
    1 紙在卷可憑（見偵卷第81頁），此外復有上開注射針筒1
    支扣案可資佐證，堪認被告之自白與事實相符。本案事證明
    確，被告犯行洵堪認定。
三、按海洛因係毒品危害防制條例第2 條第2 項第1 款規定之第
    一級毒品，甲基安非他命係同條例第2 條第2 項第2 款規定
    之第二級毒品，依該條例第10條第1 項規定：「施用第一級
    毒品者，處六月以上五年以下有期徒刑」、第2 項規定：「
    施用第二級毒品者，處三年以下有期徒刑」，又同條例第23
    條第2 項復規定：「觀察、勒戒或強制戒治執行完畢釋放後
    ，五年內再犯第十條之罪者，應依法追訴或裁定交付審理。
    」。次按施用第一、二級毒品為犯罪行為，毒品危害防制條
    例第10條定有處罰明文。故施用第一、二級毒品者，依前揭
    規定本應科以刑罰。惟基於刑事政策，對合於一定條件之施
    用者，則依同條例第20條、第23條之規定，施以觀察、勒戒
    及強制戒治之保安處分。又毒品危害防制條例於92年7 月9
    日修正公布，自93年1 月9 日施行，其中第20條、第23條將
    施用毒品之刑事處遇程序，區分為「初犯」及「五年內再犯
    」、「五年後再犯」。依其立法理由之說明：「初犯」，經
    觀察、勒戒或強制戒治後，應為不起訴處分或不付審理之裁
    定；經觀察、勒戒或強制戒治執行完畢釋放後，「五年內再
    犯」者，因其再犯率甚高，原實施之觀察、勒戒及強制戒治
    既已無法收其實效，爰依法追訴或裁定交付審理。至於經觀
    察、勒戒或強制戒治執行完畢釋放後，「五年後再犯」者，
    前所實施之觀察、勒戒或強制戒治已足以遮斷其施用毒品之
    毒癮，為期自新及協助其斷除毒癮，仍適用「初犯」規定，
    先經觀察、勒戒或強制戒治之程序。從而依修正後之規定，
    僅限於「初犯」及「五年後再犯」二種情形，始應先經觀察
    、勒戒或強制戒治程序。倘被告於五年內已再犯，經依法追
    訴處罰，縱其第3 次（或第3 次以上）再度施用毒品之時間
    ，在初犯經觀察、勒戒或強制戒治執行完畢釋放5 年以後，
    已不合於「五年後再犯」之規定，且因已於「五年內再犯」
    ，顯見其再犯率甚高，原實施觀察、勒戒或強制戒治，已無
    法收其實效，即應依該條例第10條處罰。至於第3 次（或第
    3 次以上）施用毒品之時間，是否宜有期間限制？以多久為
    適宜？則分屬刑事政策、專門醫學之範圍，非審判機關所能
    決定，有待循立法途徑解決（參照最高法院97年度第5 次刑
    事庭會議決議）。本件被告有事實欄所載曾因施用毒品案件
    ，先後經強制戒治執行完畢、法院判處罪刑確定之情形，有
    臺灣高等法院被告全國前案紀錄表在卷可考，被告前既曾因
    施用毒品案件，經強制戒治執行完畢釋放後之5 年內，再犯
    施用毒品罪，並經法院判刑確定且已執行完畢後，又犯本件
    施用第一、二級毒品罪，即非屬毒品危害防制條例第20條第
    3 項所規定之「五年後再犯」之情形，自應依毒品危害防制
    條例第23條第2 項之規定追訴處罰之。
四、核被告施用海洛因之行為，係犯毒品危害防制條例第10條第
    1 項之施用第一級毒品罪；被告施用甲基安非他命之行為，
    係犯同條例第10條第2 項之施用第二級毒品罪。被告施用前
    後持有海洛因、甲基安非他命之低度行為，分別為施用之高
    度行為所吸收，不另論罪。被告所犯上開2 罪，犯意各別，
    行為互殊，犯罪之構成要件亦不相同，應分論併罰。又被告
    於本院審理時已詳細陳明其施用甲基安非他命之犯罪時間、
    地點及方法，俱如上述，從而檢察官起訴書略載被告係於10
    0 年6 月9 日為警採尿回溯96小時內某時許，在不詳地點、
    以不詳方式，施用甲基安非他命1 次云云，容有未洽，應予
    更明。末查被告有事實欄所載之前科紀錄，有臺灣高等法院
    被告前案紀錄表1 份在卷可考，是被告於有期徒刑執行完畢
    後，5 年以內故意再犯上開2 罪，為累犯，均應依刑法第47
    條第1 項規定加重其刑。爰審酌被告素行不科（見卷附臺灣
    高等法院被告前案紀錄表），素行不良，其迭次因施用毒品
    經強制戒治及法院判刑，仍不知戒除施用毒品之惡習，顯見
    其自制力薄弱，惟其施用毒品之犯行係戕害自身健康，對社
    會治安危害非鉅，兼衡其犯罪之手段、犯後坦承犯行、態度
    尚稱良好等一切情狀，分別量處如主文所示之刑，並依法定
    其應執行之刑。扣案之海洛因驗餘淨重3.046 公克，係當場
    查獲之毒品，應依毒品危害防制條例第18條第1 項前段規定
    宣告沒收銷燬之；盛裝上開海洛因之塑膠夾鍊袋2 個，係被
    告所有、供盛裝海洛因以便攜帶施用並防止毒品受潮及散失
    之用，扣案之注射針筒1 支係被告所有、供施用海洛因所用
    之物，均依刑法第38條第1 項第2 款規定宣告沒收之。至於
    被告供施用甲基安非他命所用之玻璃球1 個，並未扣案，且
    非違禁物，為免執行困難，爰不宣告沒收，附此敘明。
據上論斷，應依刑事訴訟法第273 條之1 第1 項、第299 條第1
項前段，毒品危害防制條例第10條第1 項、第2 項、第18條第1
項前段，刑法第11條、第47條第1 項、第38條第1 項第2 款、第
51條第5 款，判決如主文。
本案由檢察官彭馨儀提起公訴、經檢察官游璧庄到庭執行職務。
中    華    民    國    100   年    11    月    17    日
                  刑事第二庭  法  官  樊季康
上列正本證明與原本無異。
如不服本判決，應於判決送達後10日內敘明上訴理由，向本院提
出上訴狀 (應附繕本) ，上訴於臺灣高等法院。其未敘述上訴理
由者，應於上訴期間屆滿後20日內向本院補提理由書「切勿逕送
上級法院」。
                              書記官  陳秀慧
中    華    民    國  100     年    11    月    21    日
附錄本案論罪科刑法條全文：
毒品危害防制條例第10條
施用第一級毒品者，處六月以上五年以下有期徒刑。
施用第二級毒品者，處三年以下有期徒刑。